臺灣臺中地方法院刑事判決　　　　　　　　　　　　九十三年度易字第一九四七號
　　公　訴　人　臺灣臺中地方法院檢察署檢察官
　　被　　　告　乙○○
　　　　　　　　丙○○
　　右二人共同
　　選任辯護人　胡升寶律師
右列被告因傷害等案件，經檢察官提起公訴（九十二年度偵續字第一九六號），本院
判決如左：
    主  文
乙○○共同以強暴使人行無義務之事，處拘役壹拾伍日，如易科罰金，以佰元折算
壹日。
丙○○共同以強暴使人行無義務之事，處拘役貳拾日，如易科罰金，以佰元折算壹
日。
    事  實
一、緣丁○○與蔡春桂（另行不起訴處分）係夫妻，丁○○於民國（下同）九十一年
    四月間，因發覺其友人甲○○與其妻蔡春桂間有姦情（甲○○涉嫌相姦案件，另
    案經臺灣臺中地方法院以九十一年度易字第二七九九號判決處有期徒刑四月，嗣
    經臺灣高等法院臺中分院以九十二年度上易字第四Ｏ九號判決駁回上訴確定），
    乃於同月十四日上午，在臺中縣沙鹿鎮○○○路八六五巷七號自宅，質問蔡春桂
    ，經蔡春桂承認姦情後，丁○○憤而衝出屋外，經其子乙○○、丙○○之安撫，
    並提議找甲○○談判，並與蔡春桂對質，旋由乙○○駕駛車牌號碼二Ｊ─Ｏ二四
    六號自小客車，搭載丁○○、蔡春桂、丙○○，並由丁○○於出發前以電話聯絡
    甲○○，佯稱有事與之相談並一同出外用餐。
（一）旋於同年月十四日中午十二時四十五分許，丁○○偕同蔡春桂、乙○○、丙○○到前往臺中縣潭子鄉○○路二三巷四一號甲○○住處後，丁○○與丙○○下
      車，丁○○獨自進入甲○○住處，出於迫令甲○○外出與之談判對質之目的，
      竟當場基於使他人行無義務之事之犯意（丁○○就此所涉強制、傷害部分，業
      經本院以九十二年度易字第二Ｏ三Ｏ號判決處拘役二十日，嗣經臺灣高等法院
      臺中分院以九十三年度上易字第一四號判決駁回上訴確定），以強拉甲○○衣
      領，並以右手壓住甲○○後頸部之強暴方式，迫使甲○○上車同行，倉促間甲○○因而將拖鞋遺落住處隔壁之三十九號門前，丙○○見狀，竟當場亦基於之
      以強暴使人行無義務之事之犯意聯絡，由丙○○以左手強壓甲○○之脖子，右
      手拉著甲○○手部之方式，與丁○○共同將甲○○強推上車，此際被告乙○○
      則停留在車上以默示之強暴使人行無義務之事之犯意聯絡，等待丁○○、丙○○將甲○○強帶上車後，由乙○○載一行人離開甲○○之住處，前往臺中縣沙
      鹿鎮靜宜大學附近之公共運動柏樹公園。
（二）甲○○上車後，丁○○即令甲○○坐於後座中間，丁○○、蔡春桂則分坐於甲○○兩側，丙○○則坐在乙○○前座右側之乘客座，丁○○在前往公共運動公
      園之途中，即出言質問甲○○關於與蔡春桂間之姦情，丁○○另行起意，單獨
      基於傷害犯意，以徒手方式毆打甲○○之臉部及胸部（此部分傷害之犯行乃丁○○獨自所為），到達公園後，丁○○再接續前開強制之犯意，強拉甲○○下
      車談判，乙○○、丙○○則承前強制之犯意聯絡，在一、二十公尺遠處守候把
      風，其後甲○○於蔡春桂全數坦承姦情之情況下，因而供出二人姦情，丁○○
      聽聞後，於氣憤之餘，又接續以徒手方式掌摑及揮打甲○○，致甲○○因而受
      有左臉部、右肩部、左胸部挫擦傷腫脹瘀血疼痛等傷害（此部分傷害之犯行
      亦係丁○○單獨所為），其後復指使乙○○駕車購買紙張及錄音機等物品，待
      一切就緒後，丁○○以恫嚇將予殺害之脅迫方式，再接續強逼甲○○簽具和解
      書並將與蔡春桂之姦情事予以錄音，乙○○、丙○○亦陪同在旁，甲○○懾於
      其威而簽具和解書一紙，並配合錄音，行無義務之事，其後丁○○之女楊靖儀
      （另行不起訴處分）因與乙○○電話聯絡聞訊後，旋到場關切，經丁○○出示
      和解書予其觀看，楊靖儀知悉其母蔡春桂與甲○○間之姦情後，即因難過而先
      行離去。而後丁○○即指使乙○○駕車，並由蔡春桂陪同，搭載甲○○前往同
      縣市「巨業車站」搭車返回住處。嗣經甲○○報警處理，始循線查悉上情。
二、案經甲○○訴由臺中縣警察局清水分局報告臺灣臺中地方法院檢察署檢察官偵查
    起訴。
    理  由
一、訊據被告乙○○、丙○○固坦承係由被告乙○○駕車載同被告丙○○、父親丁○○、母親蔡春桂前往告訴人甲○○之住處，並與甲○○一同前往公共運動柏樹公
    園，由丁○○與甲○○進行談判，且談判過程中，乙○○確實受丁○○之指示駕
    車購買錄音機、錄音帶、紙、筆等物，其後由乙○○駕車，與蔡春桂載同甲○○
    前往「巨業車站」搭車返回住處等情，惟均矢口否認有何共同強制之犯行，被告
    乙○○辯稱：他只是駕車載父、母親前往告訴人甲○○之住處，並奉父親之命開
    車前往公共運動公園，到了公園後，父親要他與丙○○在車上等，他對於事情的
    經過根本不清楚等語。另被告丙○○亦辯稱：他並不清楚到底發生何事，整件事
    是父親丁○○才明白等語。惟查：
（一）被告丙○○與丁○○強推告訴人甲○○進入車內，經被告乙○○駕車載同一行
      人前往公共運動公園，由丁○○與告訴人甲○○談判，被告乙○○、丙○○則
      在一、二十公尺旁守侯，經告訴人甲○○坦承與蔡春桂間之姦情後，被告乙○○依丁○○之指示駕車購買紙張及錄音機等物品，之後被告乙○○、丙○○跟
      隨在旁，由丁○○恫令將予殺害被害人甲○○之脅迫方式，再接續強逼甲○○
      簽具和解書及錄音等情，業據告訴人甲○○迭於警詢、偵查及本院審理時指述
      歷歷，並經證人即告訴人甲○○鄰居陳偉仕於偵查時結證稱：九十一年四月十
      四日約下午一點多回到家，看到三十九號門前遺留一支拖鞋，並無拾起，又見
      告訴人甲○○家門是開的，他走道許家門外喊許老師無人回應，他幫告訴人甲○○關上大門後返回家中等語綦詳（見九十二年度偵續字第一九六號偵查卷第
      一四三、一四四頁），證人楊春雄證稱：當時他午睡剛起來，有二人從他家門
      口走過並稱將邀甲○○外出用餐，他印象中有人攬著告訴人甲○○的肩，但他
      並無特別留心詳細情形等語明確（見九十一年度偵字第二二五二五號卷第七九
      頁），並有和解書一份、臺中縣警察局清水分局九十三年一月十五日清警刑字
      第○九三○○五○二八八號函所附路線平面圖、路線車程示意圖各一份、照片
      二十張（見九十二年度偵續字第一九六號偵查卷第五四至六九頁）、錄音譯文
      一份（見九十一年度偵字第一六六八九號卷宗第三二、四五頁）在卷可憑。
（二）被告乙○○、丙○○固均辯稱不知父親丁○○、母親蔡春桂與告訴人甲○○間
      之糾葛，均係聽命父親丁○○指示行事等語，然以：
  １、證人即被告乙○○、丙○○之母親蔡春桂於本院九十一年度易字第二七九九號
      妨害家庭案件九十一年十二月二日審理期日時陳稱：九十一年四月十四日上午
      丁○○質問她是否與告訴人甲○○有染，她原先否認，但丁○○將錄音帶播放
      給她聽後，她就承認了，當時丁○○很生氣地衝出去，兒子（即被告乙○○、
      丙○○）就出去勸父親，提議找告訴人甲○○出來談，她們一家人就載被害人
      甲○○到靜宜大學附近談等語（見本院九十一年度易字第二七九九號卷宗第三
      一頁），是認被告乙○○、丙○○既於父母親口角爭執時同在家中，復提議丁○○邀告訴人甲○○出外談判，則被告乙○○、丙○○對丁○○、蔡春桂及告
      訴人甲○○之間之糾紛應屬明悉。
  ２、證人即被告二人之父親丁○○縱然證稱：他與甲○○間之糾葛，被告乙○○、
      丙○○毫不知情，他也不想讓被告乙○○、丙○○知道，以避免他倆心理的傷
      害等語（見本院卷第五四、五七、六五頁），惟據證人丁○○證稱：他與告訴
      人甲○○上車後，由被告乙○○開車前開前往公共運動公園時，被告丙○○坐
      在乙○○右座，蔡春桂坐在甲○○的左側，他則坐在甲○○右側，途中他曾問
      甲○○與蔡春桂發生何事，甲○○原本否認，經他告知蔡春桂已經承認，甲○○才坦白承認與蔡春桂間之姦情等語觀之（見本院卷第五九、六十頁），是認
      丁○○在被告乙○○、丙○○同車之際竟毫不避諱地質問告訴人甲○○與蔡春
      桂間曖昧情事，必係因被告乙○○、丙○○對於事件之始末已然知情而有以致
      之。此外，證人丁○○又證稱：在柏樹林中與告訴人甲○○談判完後，就要被
      告乙○○去買錄音機、錄音帶、紙和筆，要告訴人甲○○錄下供承內容之後，
      女兒楊靖儀打電話給乙○○，經乙○○告知家人所在位置後，楊靖儀也到達
      公共運動公園，他就將告訴人甲○○所寫的和解書拿給女兒楊靖儀看，女兒哭
      著掉頭就走等語（見本院卷第六四頁），再參之卷附和解書中，告訴人甲○○
      業將其與蔡春桂間之不倫姦情已藉文字予以詳述，本件證人丁○○竟直接持甲○○臨時到場之女兒楊靖儀觀看，全然無隱匿掩飾刻意不讓子女知悉之情事，
      則證人丁○○證稱被告二人對其與告訴人甲○○之糾紛毫不知情，其亦不讓子
      女知情等語，顯屬迴護被告二人之證詞，自不可採。
（三）歸結上情，被告二人辯稱其等對丁○○與告訴人甲○○之糾紛毫不知情等語，
      誠屬卸責之詞，不可採信。本件被告乙○○、丙○○在得知告訴人甲○○與母
      親蔡春桂不倫姦情後，內心之憤怒已可想見，其二人隨父親丁○○、母親蔡春
      桂共同前往告訴人甲○○之住處，由被告丙○○隨同父親丁○○下車，由丁○○強拉告訴人甲○○衣領，並以右手壓住甲○○後頸部，另被告丙○○則以左
      手壓住告訴人甲○○之脖子，右手拉甲○○手部之強暴方式，迫使甲○○上車
      同行，共同以強推之告訴人甲○○上車，並由被告乙○○駕車載同告訴人甲○○前往公共運動公園，於丁○○與告訴人甲○○談判完畢後，被告乙○○復購
      買錄音機、錄音帶、紙及筆，供丁○○強制告訴人甲○○簽立和解書及錄音，
      且於該時陪同在旁，是認被告二人與丁○○共同強制告訴人甲○○行無義務之
      事之犯行，事證明確，應依法予以論科。
二、按刑法第三百零四條第一項「強暴」，係指直接或間接對人行使之有形力而言，
    不問其對人之身體或財物為之，但以對特定人為必要；以其所使用之強脅手段足
    以妨害他人行使權利，或足使他人行無義務之事為已足，並非以被害人之自由完
    全受其壓制為必要；再按刑法第三百零五條之恐嚇危害安全罪，係指單純以將來
    加害生命、身體、自由、名譽、財產之事，恐嚇他人致生危害於安全者而言，如
    對於他人之生命、身體等，以現實之強暴、脅迫手段加以危害要挾，使人行無義
    務之事或妨害人行使權利，即應構成刑法第三百零四條之強制罪，縱有恐嚇行為
    ，亦僅屬犯強制罪之手段，無更論以恐嚇危害安全罪之餘地，最高法院著有二十
    八年上字第三六五０號判例、八十四年度台非字第一九四號判決可資參照。次第
    ：
（一）核被告乙○○、丙○○所為，均係犯刑法第三百零四條第一項之以強暴使人行
      無義務之事之強制罪。
（二）被告二人基於一強制犯意，於時間、空間緊密連接下為強暴、脅迫行為，為接
      續犯，其脅迫之低度行為，應為強暴之高度行為所吸收，不另論罪。
（三）被告二人與丁○○就本件強制犯行，有犯意聯絡及行為分擔，均為共同正犯。
（四）爰審酌被告二人均未曾受有期徒刑以上刑之宣告，此有臺灣臺中地方法院檢察
      署刑案資料查註紀錄表、臺灣高等法院被告全國前案紀錄表各一份在卷可佐，
      素行良好，本件係因母親蔡春桂與告訴人甲○○生有曖昧關係，難忍氣憤而為
      上開強制之犯行，行止固非可取，惟其情不無可憫，併考量告訴人甲○○內心
      所受危害程度及被告二人犯後未坦承犯行等一切情狀，量處如主文所示之刑，
      並諭知易科罰金之折算標準。
三、公訴意旨另以被告乙○○、丙○○尚涉有刑法第三百零五條恐嚇危害安全罪、刑
    法第二百七十七條之傷害罪嫌云云。惟按：
（一）按犯罪事實應依證據認定之，無證據不得推定犯罪事實，刑事訴訟法第一百五
      十四條第二項定有明文。次按所謂認定犯罪事實之證據，係指足以認定被告確
      有犯罪行為之積極證據而言，該項證據自須適合於被告犯罪事實之認定，始得
      採為斷罪之資料；又事實之認定，應憑證據，如未能發現相當確實證據，或證
      據不足以證明，自不能以推測或擬制之方法，以為裁判之基礎，最高法院二十
      九年上字第三一０五號、四十年臺上字第八六號判例著有明文。
（二）又按刑法第三百零五條之恐嚇危害安全罪，係指單純以將來加害生命、身體、
      自由、名譽、財產之事，恐嚇他人致生危害於安全者而言，如對於他人之生命
      、身體等，以現實之強暴、脅迫手段加以危害要挾，使人行無義務之事或妨害
      人行使權利，即應構成刑法第三百零四條之強制罪，縱有恐嚇行為，亦僅屬犯
      強制罪之手段，無更論以恐嚇危害安全罪之餘地，最高法院八十四年度台非字
      第一九四號判決可資參照，已論述如前，本件被告乙○○、丙○○所為如事實
      欄所述之行為舉措，應屬於強制罪之手段，不另論以恐嚇危害安全罪，此部分
      原應為無罪之諭知，惟公訴意旨認此部分與前開有罪部分有牽連犯之裁判上一
      罪關係，爰不另為無罪之諭知，附此敘明。
（三）另公訴人認被告乙○○、丙○○涉犯有刑法第二百七十七條第一項之傷害罪等
      語，無非係被告乙○○、丙○○於丁○○行傷害犯行時亦在同一時地而有以致
      之，惟查：本件據告訴人甲○○指稱受被告乙○○、丙○○強制行無義務之事
      之過程中，對告訴人甲○○徒手傷害之人均為丁○○，被告乙○○、丙○○無
      動手傷害告訴人甲○○之情事，本件依公訴人所提之前開事證，尚不得逕認被
      告乙○○、丙○○有何傷害告訴人甲○○之犯行，此外復無積極證據足認被告
      乙○○、丙○○有與丁○○共同傷害告訴人甲○○之犯意聯絡，此部分應為無
      罪之諭知，惟公訴意旨認此部分與前開有罪部分有牽連犯之裁判上一罪關係，
      故不另為無罪之諭知，附此敘明。
據上論斷，應依刑事訴訟法第二百九十九條第一項前段，刑法第二十八條、第三百零
四條第一項、第四十一條第一項前段，罰金罰鍰提高標準條例第一條前段、第二條，
判決如主文。
中      華      民      國    九十三    年      十      月      二十    日
                                臺灣臺中地方法院刑事第十二庭
                              審判長法  官  吳  進  發
                                          法  官  莊  深  淵
                                          法  官  劉  兆  菊
右正本證明與原本無異。
如不服本判決，應於送達後十日內向本院提出上訴狀(須附繕本)，上訴於臺灣高等法
院臺中分院。
                                          書記官
中      華      民      國    九十三    年      十      月      二十    日
附錄犯罪科刑法條
刑法第三百零四條第一項：
以強暴、脅迫使人行無義務之事或妨害人行使權利者，處三年以下有期徒刑、拘役或
三百元以下罰金。
